臺灣高雄地方法院刑事判決　　　　　　　96年度訴字第1514號
公　訴　人　臺灣高雄地方法院檢察署檢察官
被　　　告　甲○○
上列被告因違反毒品危害防制條例案件，經檢察官提起公訴（96
年度毒偵字第1289號、第2315號），被告就被訴事實為有罪之陳
述，經本院合議庭裁定由受命法官獨任進行簡式審判程序，本院
判決如下：
    主  文
甲○○施用第一級毒品，累犯，處有期徒刑捌月；又施用第一級
毒品，累犯，處有期徒刑捌月。應執行有期徒刑壹年貳月。
    事實及理由
一、犯罪事實：甲○○前於民國89年間因施用毒品案件，經送觀
    察勒戒後，認有繼續施用毒品之傾向，再經本院以89年毒聲
    字第2956號裁定令入戒治處所施以強制戒治，於89年10月24
    日停止處分出所，後於90年4 月11日交付保護管束期滿，視
    為強制戒治執行完畢。其仍未戒除毒癮，於上開強制戒治執
    行完畢釋放後5 年內，又於92、93年間，再次因施用毒品案
    件，經本院以93年度訴字第1222號判處有期徒刑7 月確定，
    並於94年7 月7 日執行完畢。詎其仍不知悔改及戒除毒癮，
    明知海洛因業經公告列為毒品危害防制條例第2 條第2 項第
    1 款之第一級毒品，不得非法持有、施用，仍先後2 次基於
    施用第一級毒品海洛因之犯意，為下列行為：
  (一)於95年12月23日下午8 時許，在高雄市某處，以將海洛因摻
    入香菸之方式，施用第一級毒品海洛因1 次。嗣於95年12月
    24日下午4 時30分許，在高雄市○○○路與民業路口為警攔
    查，並經其同意採集尿液送驗後呈嗎啡陽性反應，始查悉上
    情。
  (二)於96年1 月15日中午12時許，在高雄市某處，以將海洛因摻
    入香菸之方式，施用第一級毒品海洛因1 次。嗣於95年1 月
    15日下午1 時20分許，在高雄市前鎮區○○○路與鎮興路口
    前，因形跡可疑為警攔查，經盤查後得知其為行方不明毒品
    人口，並經其同意採尿檢驗後呈嗎啡陽性反應，而查悉上情
    。案經高雄市政府警察局三民第二分局及前鎮分局報請臺灣
    高雄地方法院檢察署檢察官偵查起訴。
二、認定事實所憑之證據：
  (一)被告甲○○於本院審理時之自白（見本院卷第20、29頁）。
  (二)採證代碼對照表、高雄市立凱旋醫院96年1 月8 日濫用藥物
    尿液檢驗報告各1 份（見警一卷第7、9頁）。
  (三)列管毒品人口尿液檢體採集送驗紀錄表、正修科技大學超微
    量研究科技中心96年1 月31日檢驗報告各1 份（見警二卷第
    4、5頁）。
  (四)刑案資料查註紀錄表、全國施用毒品案件紀錄表、臺灣高雄
    地方法院院內索引卡紀錄表報表、臺灣高等法院被告前案紀
    錄表各1 份。
三、毒品危害防制條例於92年7 月9 日修正公布，自93年1 月9
    日施行，其中第20條、第23條將施用毒品之刑事處遇程序，
    區分為「初犯」及「5 年內再犯」、「5 年後再犯」。依其
    立法理由之說明：「初犯」，經觀察、勒戒或強制戒治後，
    應為不起訴處分或不付審理之裁定；經觀察、勒戒或強制戒
    治執行完畢釋放後，「5 年內再犯者」，因其再犯率甚高，
    原實施之觀察、勒戒及強制戒治既已無法收其實效，爰依法
    追訴或裁定交付審理。至於經觀察、勒戒或強制戒治執行完
    畢釋放後，「5 年後再犯」者，前所實施之觀察、勒戒或強
    制戒治已足以遮斷其施用毒品之毒癮，為期自新及協助其斷
    絕毒癮，仍適用「初犯」規定，先經觀察、勒戒或強制戒治
    之程序。從而依修正後之規定，僅限於「初犯」及「5 年後
    再犯」2 種情形，始應先經觀察、勒戒或強制戒治程序。倘
    被告於5 年內已再犯，經依法追訴、處罰，縱其第3 次（或
    第3 次以上）再度施用毒品之時間，在初犯觀察、勒戒或強
    制戒治執行完畢釋放5 年以後，已不合於「5 年後再犯」之
    規定，且因已於「5 年內再犯」，顯見其再犯率甚高，原實
    施觀察、勒戒或強制戒治，已無法收其實效，即應依該條例
    第10條處罰（最高法院95年5 月9 日第7 次刑事庭會議決定
    參照）。經查，被告前因施用毒品案件，經觀察勒戒後，認
    有繼續施用毒品之傾向，再經本院以89年毒聲字第2956號裁
    定令入戒治處所施以強制戒治，於89年10月24日停止處分出
    所，後於90年4 月11日交付保護管束期滿，視為強制戒治執
    行完畢，其於上開強制戒治執行完畢釋放後5 年內，又於92
    、93年間再次施用毒品，而經本院以93年度訴字第1222號判
    處有期徒刑7 月確定等情，有刑案資料查註紀錄表、全國施
    用毒品案件紀錄表、臺灣高等法院被告前案紀錄表各1 份在
    卷可憑。是被告於強制戒治執行完畢釋放後5 年內既曾再犯
    施用毒品犯行，且經法院判處罪刑確定，則被告於95年12月
    23日、96年1 月15日先後2 次再犯本件施用第一級毒品海洛
    因犯行，即非屬毒品危害防制條例第20條第3 項所定「5 年
    後再犯」之情形，自應依法追訴、處罰，合先敘明。
四、按海洛因係毒品危害防制條例第2 條第2 項第1 款所規定之
    第一級毒品，不得非法持有、施用。核被告先後2 次所為，
    均係犯毒品危害防制條例第10條第1 項之施用第一級毒品罪
    。其持有第一級毒品後進而施用，其持有之低度行為，應為
    施用之高度行為所吸收，不另論罪。被告於95年12月23日施
    用第一級毒品，並於同年月24日為警查獲後，又於96年1 月
    15日再次施用第一級毒品，其先後2 次施用第一級毒品之犯
    行，犯意各別，行為互殊，應分論併罰。查被告前因施用毒
    品案件，經本院以93年度訴字第1222號判處有期徒刑7 月確
    定，並於94年7 月7 日執行完畢，有臺灣高等法院被告前案
    紀錄表1 份在卷可按，其受有期徒刑之執行完畢，5 年以內
    故意再犯本件有期徒刑以上之罪，為累犯，依法加重其刑。
    爰審酌被告前有賭博、違反麻醉藥品管理條例、違反肅清煙
    毒條例、違反毒品危害防制條例等前科，有臺灣高等法院被
    告前案紀錄表1 份附卷可稽，素行非佳，其因施用毒品案件
    ，曾經觀察勒戒及強制戒治，仍未戒絕毒品，再犯本件施用
    毒品犯行，有失政府制定毒品危害防制條例之立法美意，惟
    念其施用毒品乃自戕一己之身體健康，所為尚未害及他人，
    犯罪後於本院審理時坦承犯行，態度尚佳及其犯罪之動機、
    目的、手段、智識程度、生活狀況等一切情狀，分別量處如
    主文所示之刑，並應其應執行之刑，以資懲戒。
據上論斷，應依刑事訴訟法第273 條之1 第1 項、第284 條之1
、第299 條第1 項前段、第310 條之2 、第454 條第1 項，毒品
危害防制條例第10條第1 項，刑法第11條前段、第47條第1 項、
第51條第5 款，判決如主文。
本案經檢察官乙○○到庭執行職務。
中　　華　　民　　國　　96　　年　　5 　　月　　17　　日
                  鳳山刑事第一庭  法　官  林永村
以上正本證明與原本無異。
如不服本判決，應於判決送達後10日內，向本院提出上訴狀。
中　　華　　民　　國　　96　　年　　5 　　月　　17　　日
                                  書記官　李祥銘
附錄本判決論罪科刑法條：
毒品危害防制條例第10條：
施用第一級毒品者，處6月以上5年以下有期徒刑。
施用第二級毒品者，處3年以下有期徒刑。
